# 请教陈老师合并报表的问题

提问人：怎么回事嘛 时间：2016-11-04 18:40:18
关于借壳上市公司的母公司编制合并报表的问题 陈老师您好！想请教一个关于借壳上市公司的母公司编制合并报表的问题，基本情况如下： 1 、 A上市公司发行股份购买B集团持有的甲公司75%的股份，A上市公司原业务保留，交易完成后，B集团持有A上市公司80%的股份，成为A上市公司的控股股东，甲公司实现借壳上市，为构成业务的反向购买。 2 、 编制A上市公司层面合并报表时： 根据证监会公告[2011]41号第三条第（三）项的相关规定：“非同一控制下企业合并中，作为购买方的上市公司以发行本公司股票作为合并对价的，一般情况下，企业合并成本应以上市公司股票在购买日的公开市场价格为基础计算确定。在董事会就企业合并事项的决议公告日到购买日之间时间间隔较长，且在此期间公司股票价格出现较大幅度波动的情况下，如果作为合并对价发行的股票同时附有一定限售期和限售条件的，可以采用适当的估值技术确定公司发行股票的价值，并据此计算企业合并成本。” 假设由于交易时A上市公司市值较高为 4 亿，公司决定采用估值技术确定合并成本，以购买日A上市公司收益法评估的全部股权价值 3 亿元作为合并成本，以资产基础法评估值 2 亿元作为可辨认净资产公允价值，A上市公司层面合并报表确认商誉 1 亿元（3-2=1），市价 4 亿元和合并成本 3 亿元的差 1 亿元作为流通权溢价冲减资本公积。 3 、 编制B集团层面在编制合并报表时： 因甲公司一直在B集团合并报表范围内，站在B集团角度，是采用股权换股权的方式非同一控制下企业合并了A上市公司。 想请问： 1 、 B集团合并报表层面商誉是否与A公司层面确认商誉的方法和金额一致？ 2 、 B集团对甲公司持股比例变动（交易前75%，交易后80%*75%=60%）对应的净资产份额的变动在B集团合并报表层面是调整资本公积吗？（类似不丧失控制权处置子公司） 3 、 假如交易为净壳交易，就是不构成业务，A上市公司层面合并报表不存在商誉，B集团层面合并报表是否确认商誉？ 4 、 站在B集团角度，编制合并报表时，对该业务还有什么需要注意的事项？ 非常感谢，期待您的回复！

回答人：chenyiwei
1 、B集团合并报表层面和重组完成后A上市公司合并报表层面的商誉金额相比，前者是后者的 80 ％。这两份报表实质上都是站在重组方B集团的立场上，通过放弃在甲公司中的部分权益，换取了上市公司A的原有业务（含可辨认净资产）和壳资源。但在B集团的合并报表层面，重组后上市公司的 20 ％股权需归属于少数股东，因此对于归属于少数股东的这部分A公司原有业务的商誉在B集团的合并报表层面不确认。 2 、是。可参考《瑞华研究 2010 ～ 2014 汇编》之“问题3-2-60（以子公司控股股权对被购买方增资实现对被购买方非同一控制下合并的处理）”。 3 、净壳交易假设下，A、B合并报表层面均无商誉。 4 、如问题 1 的回复所述，A和B的合并报表视角基本一致，但要考虑持有A20％股权的少数股东权益和损益的影响。

提问人：zhs7403 时间：2016-11-05 21:30:53
陈老师，您写的我都同意，但是80%我没想明白。对于a来说其实也是看作b非同一控制a，即教材的视同b发行股份购买a思路。这样和b合并a是一样的啊。即a合并报表也是看作b合并a，我没理解为什么有80%商誉的问题？

回答人：chenyiwei
A合并报表层面，B有 20 ％的权益是属于少数股东的，这部分少数股权对应的商誉不确认。

提问人：zhs7403 时间：2016-11-06 08:56:19
陈老师，我同意您说的，A合并报表层面，B有 20 ％的权益是属于少数股东的.我认为b也是持股a80%,其实a合并按照教材的思路也是看作b非同控a，即a和a的各自合并中是一样思路，都是看作b的合并。我理解哪里有问题？

回答人：chenyiwei
A的合并报表层面不将上市公司的原股东看作少数股权，而Ｂ集团的合并报表层面将这部分股权看作少数股权。

提问人：zhs7403 时间：2016-11-07 14:48:12
陈老师，我看了3-2-60，也明白了b层面的计算思路，a的合并是否有例题可以参考？我记得您说过实务和教材反向购买的方法不同，还举例了实务中反向（非净壳）的处理思路，也想对比学习一下。

回答人：chenyiwei
A的合并报表层面不存在反向购买问题，就是通过让渡子公司的部分权益（不丧失控制权）取得对上市公司及其原有业务和资产的控制权。取得控制权的比例与重组后A在B中的持股比例相同，所以取得A的业务是有对应少数股权的

提问人：怎么回事嘛 时间：2016-11-07 19:57:33
非常感谢陈老师的回复，由于这三天都没有网络，今天才可以看到回复，感动啊！此外我还想问一下， 1 、B公司个别报表对A公司的长期股权投资=甲公司整体股份的公允价值*15%+对甲公司长期股权投资原账面价值/75% 60% ，对吗。 2 、 A 公司个别报表对甲公司长期股权投资的金额是等于发行股份的市值确认吗？该长期股权投资金额减去甲公司可辨认净资产75%和商誉的差额在A合并报表层面调整资本公积吗？谢谢

回答人：chenyiwei
基本赞同你的理解，但“该长期股权投资金额减去甲公司可辨认净资产*75%和商誉的差额在A合并报表层面调整资本公积”的理解不正确。A的合并报表层面的处理与个别报表层面的处理无关。

提问人：怎么回事嘛 时间：2016-11-07 20:02:46
A的合并报表层面的处理与个别报表层面的处理不会无关啊，编制合并报表的时候，个别报表的长期股权投资会与甲公司的可辨认净资产抵消啊，由于商誉的计算没有采用发行股份的价值作为合并成本，这里是有一个差异的哦。

回答人：chenyiwei
反向购买情况下，上市公司的个别报表和合并报表的编制基础不同的，这种情况下不能简单地将个别报表层面的长期投资和法律上子公司的净资产抵销。

提问人：zengfengxia 时间：2016-11-08 14:47:59
B公司个别报表对A公司的长期股权投资属于有商业实质的非货币交易，是不是应当以B公司持有甲公司股权的公允价值确认对A公司的长期股权投资初始确认金额，差额为B公司个别报表层面的股权处置损益？

回答人：chenyiwei
主要是考虑到B没有丧失对目标公司的控制权，且只是放弃了其中一部分权益，对未放弃的权益，在合并报表层面和个别报表层面都不建议重新计量。

提问人：zengfengxia 时间：2016-11-09 16:55:02
但从B公司个别报表角度，以一项非上市资产换取一项上市资产，未来现金流是不是存在显著的不同？

回答人：chenyiwei
B是大股东，将来持有的股权应会有一定的稳定性，和一般财务投资者还是会有差异。当然这个问题可以从多个不同角度考虑，不一定有标准答案。

提问人：怎么回事嘛 时间：2016-11-13 22:04:05
反向购买情况下，上市公司的个别报表和合并报表的编制基础不同的，这种情况下不能简单地将个别报表层面的长期投资和法律上子公司的净资产抵销。 陈老师您好，我的意思不是直接将上市公司的股权投资和法律上子公司净资产抵消，但是合并报表最终的结果是，A公司对甲公司长期股权投资抵消掉不存在，A公司按可辨认净资产入账，A公司所有者权益抵消掉，商誉按计算的金额增加，甲公司资产负债按账面数，最终股本金额调整成上市公司的金额（实务中多是将上市公司股份数量和金额调整一致），其余差异调整资本公积。是这样吗，谢谢！

回答人：chenyiwei
可以这样理解。

提问人：怎么回事嘛 时间：2016-11-15 09:27:56
还有看陈老师那么晚回复，感动之余也希望陈老师保重身体，不要熬夜。

回答人：chenyiwei
谢谢关心！